---
title: "AFDMD-111 Estadística"
subtitle: "Lectura de archivos en R"
author: "Custodio Vidal Cielo"
date: "20/09/2023"
output:
  rmdformats::material:
    highlight: kate
    cards: false
---


```{r knitr_init, echo=FALSE, message=TRUE, cache=FALSE, warnings=F}
library(knitr)
library(rmdformats)

## Global options
options(max.print="75")
opts_chunk$set(echo=TRUE,
	             cache=TRUE,
               prompt=FALSE,
               tidy=TRUE,
               comment=NA,
               message=FALSE,
               warning=FALSE)
opts_knit$set(width=75)
```

# Lectura de archivos en R

`R` puede leer una gran cantidad de archivos incluyendo archivos `.txt`, `.csv`, `.xls`, `.pdf`, etc. Mediante el uso del paquete `tabulizer` se pueden leer tablas que se encuentran en documentos `PDF`. En la siguiente actividad se instalará y cargará el paquete `tabulizer` mediante los comandos:

```{r eval=FALSE}
install.packages("tabulizer", dependencies = TRUE)   # Instala tabulizer
library(tabulizer)                                   # Carga tabulizer

```

Posteriormente se leerá la tabla localizada en el archivo `seccion_calificacionesmsosa247.pdf` que se encuentra en la sección de **archivos** del *Teams* (lo anterior se puede hacer mediante el comando `extract_tables` del tabulizer). Una vez cargada la tabla que se llamará `tablaAlumnos` se realizarán las siguientes actividades:

1.- Graficar `No` contra `Parcial 1`.

```{r}
library(tabulizer)
tap<-extract_tables("seccion_calificacionesmsosa247.pdf", output = "data.frame")
tap<- tap [[1]] 
names(tap) 
names(tap)<- c("No", "Matricula", "Nombre", "parcial1", "parcial2", "parcial3", "promedio")
head(tap)
names(tap)
tap$parcial1
plot(tap$No, tap$parcial1,type = "l")

```


2.- Graficar `No` contra `Parcial 2`.

```{r}
library(tabulizer)
tap<-extract_tables("seccion_calificacionesmsosa247.pdf", output = "data.frame")
tap<- tap [[1]] 
names(tap) 
names(tap)<- c("No", "Matricula", "Nombre", "parcial1", "parcial2", "parcial3", "promedio")
head(tap)
names(tap)
tap$parcial2
plot(tap$No, tap$parcial2,type = "l")

```


3.- Renombrar `Ev.` a `Parcial 3` (mostrar el `data.frame` resultante).

```{r}
# Cargar la biblioteca necesaria
library(tabulizer)

# Extraer las tablas del archivo PDF
tap <- extract_tables("seccion_calificacionesmsosa247.pdf", output = "data.frame")
tap <- tap[[1]]

# Renombrar las columnas de la tabla
names(tap) <- c("No", "Matricula", "Nombre", "parcial1", "parcial2", "parcial3", "promedio")

# Mostrar las primeras filas de la tabla
head(tap)

# Graficar No contra Parcial 1
plot(tap$No, tap$parcial1, type = "l")

# Graficar No contra Parcial 2
plot(tap$No, tap$parcial2, type = "l")

# Renombrar la columna 'Ev.' a 'Parcial 3'
tap$parcial3 <- tap$`Ev.`

# Eliminar la columna 'Ev.'
tap <- tap[, -which(names(tap) == 'Ev.')]

# Mostrar el data.frame resultante
head(tap)

```


4.- Graficar `No` contra `Parcial 1`, `Parcial 2`.
```{r}

# Cargar la biblioteca necesaria
library(tabulizer)

# Extraer las tablas del archivo PDF
tap <- extract_tables("seccion_calificacionesmsosa247.pdf", output = "data.frame")
tap <- tap[[1]]

# Renombrar las columnas de la tabla
names(tap) <- c("No", "Matricula", "Nombre", "parcial1", "parcial2", "parcial3", "promedio")

# Mostrar las primeras filas de la tabla
head(tap)

# Graficar No contra Parcial 1
plot(tap$No, tap$parcial1, type = "l", col = "blue", xlab = "No", ylab = "Parcial 1")

# Agregar la línea de Parcial 2 a la misma gráfica
lines(tap$No, tap$parcial2, type = "l", col = "red")

# Agregar una leyenda
legend("topright", legend = c("Parcial 1", "Parcial 2"), col = c("blue", "red"), lty = 1)

# Título de la gráfica
title("Gráfica de Parcial 1 y Parcial 2")

```

5.- ¿Cuál es la media de las calificaciones finales? ¿Quién obtuvo la calificación más baja? ¿Quién obtuvo el mejor promedio? (anexar el código que lo calcula).

```{r}

# Cargar la biblioteca necesaria
library(tabulizer)

# Extraer las tablas del archivo PDF
tap <- extract_tables("seccion_calificacionesmsosa247.pdf", output = "data.frame")
tap <- tap[[1]]

# Renombrar las columnas de la tabla
names(tap) <- c("No", "Matricula", "Nombre", "parcial1", "parcial2", "parcial3", "promedio")

# Calcular la media de las calificaciones finales
media_final <- mean(tap$promedio)
cat("La MEDIA de las calificaciones finales es:", media_final, "\n")

# Encontrar estudiantes con la calificación más baja
calificacion_minima <- min(tap$promedio)
estudiantes_minimos <- tap[tap$promedio == calificacion_minima, "Nombre"]
cat("Los estudiantes con la calificación MAS BAJA son:", paste(estudiantes_minimos, collapse = ", "), "con una calificación de", calificacion_minima, "\n")

# Encontrar estudiantes con el mejor promedio
calificacion_maxima <- max(tap$promedio)
estudiantes_maximos <- tap[tap$promedio == calificacion_maxima, "Nombre"]
cat("Los estudiantes con el MEJOR PROMEDIO son:", paste(estudiantes_maximos, collapse = ", "), "con una calificación de", calificacion_maxima, "\n")


```

6.- Cree una nueva columna llamada `promedio` (esto lo puede hacer con `mutate` del paquete `dplyr`) y compárela con la columna `Calif.` (¿Qué se puede observar?).

```{r}
# Cargar las bibliotecas necesarias
library(tabulizer)
library(dplyr)

# Extraer las tablas del archivo PDF
tap <- extract_tables("seccion_calificacionesmsosa247.pdf", output = "data.frame")
tap <- tap[[1]]

# Renombrar las columnas de la tabla
names(tap) <- c("No", "Matricula", "Nombre", "parcial1", "parcial2", "parcial3", "Calif.")

# Convertir la columna "Calif." a numérica (si es necesario)
tap$Calif. <- as.numeric(tap$Calif.)

# Crear una nueva columna llamada "promedio" calculada como el promedio de las columnas de parciales
tap <- tap %>%
  mutate(promedio = (parcial1 + parcial2 + parcial3) / 3)

# Comparar la columna "promedio" con la columna "Calif."
comparison <- tap %>%
  select(promedio, Calif.)

# Imprimir los primeros registros de la comparación
head(comparison)

```
Se observa que en "promedio" las calificaciones nos dan decimales y si por ejemplo el promedio es 7.33333 en la "calificacion" se cerrara como 7 pero si el "promedio" es 8.6666 la "calificacion" se cerrara en 9.

Posteriormente lea el archivo `it0103_2016_01.csv` (lo puede hacer mediante el comando `read.csv()`) el cual es una versión `sucia` del archivo anterior y replique cada uno de los puntos de arriba (sí es necesario modifique el data.frame resultante).
